臺灣板橋地方法院刑事判決　　　　　　　96年度易緝字第80號
公　訴　人　臺灣板橋地方法院檢察署檢察官
被　　　告　甲○○
上列被告因妨害自由等案件，經檢察官提起公訴（95年度偵字第
16006 號），被告於本院準備程序進行中就被訴事實為有罪之陳
述，經本院合議庭裁定由受命法官獨任進行簡式審判程序，並判
決如下：
    主  文
甲○○共同以非法方法剝奪人之行動自由，累犯，處有期徒刑捌
月；減為有期徒刑肆月，如易科罰金，以銀元佰元即新臺幣玖
佰元折算壹日。
    事  實
一、甲○○前於民國94年間，因違反毒品危害防制條例案件，經
    本院以94年度易字第934 號判決判處有期徒刑4 月確定，於
    94年12月28日易科罰金執行完畢（據此，本件構成累犯）；
    詎猶不知悔改，甲○○因認乙○○積欠房租等債務計約新臺
    幣（下同）5 萬元，經屢次催討未果，甲○○竟與謝豐州（
    業經本院另以95年度易字第1637號判決判處有期徒刑6 月）
    謀議，推由謝豐州施計誘騙乙○○至旅館後，再威逼乙○○
    償債，謀議既定，謝豐州即與甲○○共同基於恐嚇、以非法
    方法剝奪人之行動自由、使人行無義務之事之犯意聯絡，推
    由謝豐州於95年6 月21日11時許，撥打電話予乙○○，藉口
    欲與乙○○商談謝豐州乾姊即乙○○前女友之近況，邀約乙
    ○○至臺北縣土城市○○路○ 段「好樂迪」KTV 前見面，乙
    ○○不疑有他應允前往並依約抵達上址後，謝豐州復藉口外
    面天氣太熱，將乙○○帶往址設臺北縣土城市○○路○ 段28
    2 號「簡愛」旅館710 號房內，謝豐州並趁隙電話通知甲○
    ○上情，於乙○○、謝豐州進入前開旅館內710 號房後未久
    ，甲○○即趕赴該處，甲○○並於進入旅館房內旋以所持狀
    似黑色手槍之物作勢敲打乙○○，經乙○○閃躲後，甲○○
    即以前開狀似手槍之物抵住乙○○頭部並恫稱：要給我的錢
    沒有給，需馬上當場想辦法，否則不會讓你離開房間等語，
    以此加害身體、自由之情事恐嚇乙○○，使其心生畏懼；乙
    ○○因受甲○○前開言詞、動作脅迫，心生畏懼，餘悸猶存
    因而不敢擅離前開房間，致其行動自由受剝奪；嗣乙○○為
    求脫身，遂撥打電話向其妹游佳慧佯稱因車禍需款5 萬元賠
    償，然遭游佳慧察覺乙○○語氣害怕狀況有異追問下，乙○
    ○不得已，只得告以原委，游佳慧因恐其兄乙○○遭遇不測
    ，乃於同日16時許，籌措1 萬5 千元現金及金項鍊1 條，趕
    赴上開旅館內交付甲○○、謝豐州2 人以抵償乙○○債務，
    甲○○、謝豐州2 人以前開方式，使游佳慧行此無義務之事
    後始將乙○○放行，謝豐州後並將前開金項鍊變賣3 千4 百
    98元交付予甲○○，甲○○再朋分5 千元與謝豐作為報酬。
    嗣乙○○向警方報案，經警先於95年7 月1 日23時40分許，
    在臺北縣土城市○○路○ 段242 巷1 號前將甲○○拘提到案
    ，再於同年月2 日1 時20分許，亦於臺北縣土城市○○路○
    段242 巷1 號前，查獲是時正欲找尋甲○○共同飲酒作樂之
    謝豐州，並於謝豐州所有包包內查獲改造手槍1 枝、改造子
    彈5 顆（謝豐州所涉違反槍砲彈藥刀械管制條例罪嫌，業由
    臺灣板橋地方法院檢察署檢察官另以95年度偵字第16007 號
    提起公訴）。
二、案經臺北縣政府警察局土城分局報告臺灣板橋地方法院檢察
    署檢察官偵查起訴。
    理  由
一、認定犯罪事實所憑之證據及理由：
(一)、訊據被告甲○○就上揭犯罪事實於本院審理時坦承不諱，與
    證人即同案被告謝豐州於警詢中之供述；證人即被害人乙○
    ○、游佳慧於警詢證述情節，核無不合，足認被告上開自白
    ，應與事實相符，可以採信。
(二)、至證人乙○○、游佳慧於偵查、本院審理中雖證稱被告2 人
    並無如事實欄所述妨害自由、恐嚇、使人行無義務之事犯行
    ，然查：
１、甲○○、謝豐州於前開犯罪事實欄所述犯行，業據證人乙○
    ○、游佳慧於警詢中證述綦詳在卷（見偵查卷第26至29、31
    至35頁），並互核大致相符。
２、參酌即便被告與同案被告謝豐州2 人對渠等妨害乙○○身體
    自由，要求取款方行放人等情，亦於警詢中坦認在卷；佐以
    謝豐州及甲○○於95年7 月1 日經本院以其等涉犯槍砲彈藥
    刀械管制條例罪嫌核發搜索票，員警並持搜索票在前開時地
    查獲甲○○、謝豐州時，確在謝豐州所有包包內扣得改造槍
    彈，而謝豐州此部份涉犯之違反槍砲彈藥刀械管制條例罪嫌
    併經臺灣板橋地方法院檢察署檢察官另以95年度偵字第1600
    7 號提起公訴各節，則為同案被告謝豐州於本院95年度易字
    第1637號審理中所是認，並有臺北縣政府警察局土城分局扣
    押物品目錄表、本院95年度聲搜字第2205號搜索票、臺灣板
    橋地方法院檢察署檢察官95年度偵字第16007 號起訴書、臺
    灣高等法院被告前案紀錄表等分別附於偵查卷（見偵查卷第
    38、47頁）可憑，被告謝豐州並於警詢中供稱略以：當時去
    找甲○○喝酒要攜帶槍枝是因為順便要把槍枝丟掉等語在卷
    （見偵查卷第21頁），是以甲○○、謝豐州2 人於95年6 月
    21日為本件犯行後，相隔不到10餘日之同年7 月2 日凌晨，
    同案被告謝豐州竟即於前往找尋甲○○飲酒作樂途中，為警
    查獲謝豐州攜有改造槍彈，雖乙○○於警詢中證稱該等謝豐
    州為警查扣之改造槍彈並非甲○○於事實欄所述時地持之抵
    住乙○○頭部之槍枝（見偵查卷第32頁），然已顯見謝豐州
    、甲○○平素確與持有改造槍彈甚有關聯，據此，乙○○於
    警詢證述遭甲○○持狀似手槍之物作勢敲打進而為恐嚇、妨
    害自由、使人行無義務之事之證述，洵屬有據，可以信實。
    復斟酌苟非甲○○、謝豐州2 人確有推由甲○○持狀似黑色
    手槍之物作勢敲打乙○○，經乙○○閃躲後，甲○○復以前
    開狀似手槍之物抵住乙○○頭部並恐嚇乙○○需立即籌款還
    錢，致乙○○心生畏懼因而撥電話向游佳慧求救籌款等情，
    游佳慧何以於本院95年度易字第1637號審理中就甲○○、謝
    豐州究有無對乙○○為妨害自由、恐嚇犯行而為證述時，雖
    語多迴護，然就案發當時其與乙○○通電話之際，可感覺到
    乙○○講話有一點害怕等情則仍結證屬實在卷，游佳慧又何
    需於接獲乙○○電話後迅速籌措現金並於現金不足之情形下
    ，猶另提供金項鍊1 條併同現金趕赴前開旅館房間交付甲○
    ○、謝豐州2 人，以求其等將乙○○釋放？顯見乙○○當時
    確身處險境，益徵證人乙○○、游佳慧前開警詢證述，洵屬
    有據。綜上，被告有與謝豐州共同為如事實欄所載妨害自由
    、恐嚇、使人行無義務之事犯行，堪可認定，證人乙○○、
    游佳慧前開於本院95年度易字第1637號審理中證詞，容係事
    後迴護被告之語，不足採信，附此敘明。
(三)、又，乙○○乃遭被告施計誘騙至旅館，並遭隨後趕至之甲○
    ○以所持狀似手槍之物作勢敲擊及出言恐嚇，迄游佳慧攜現
    金等物交付甲○○，甲○○因而讓乙○○離去之前，乙○○
    已遭被告與乙○○控制行動達數小時之久，事證如前，茍非
    被告與謝豐州乃共同為本件恐嚇、妨害自由、使人行無義務
    之事犯行，何以謝豐州竟聽從甲○○指示將乙○○誘出，謝
    豐州又何以在見乙○○遭甲○○以狀似手槍之物作勢敲擊並
    出言恐嚇且妨害乙○○自由長達數小時期間，均未報警處理
    ？顯見甲○○、謝豐州2 人就本件犯行，有犯意聯絡、行為
    分擔而屬共同正犯，亦可認定。
(四)、又甲○○與謝豐州間，除由甲○○對乙○○恫稱：要給我的
    錢沒有給，需馬上當場想辦法，否則不會讓你離開房間等語
    ，使乙○○心生畏懼之恐嚇犯行外，尚另有於前開事實欄所
    述恐嚇犯行狀態中，由甲○○以所持狀似黑色手槍之物作勢
    敲打乙○○，經乙○○閃躲後，甲○○即以前開狀似手槍之
    物抵住乙○○頭部等恐嚇乙○○身體安全之動作，經證人乙
    ○○於警詢中證述綦詳，公訴人就被告此部分恐嚇犯行，漏
    未斟酌，應予補充，併此敘明。
(五)、綜上，本件事證明確，被告犯行堪以認定。
二、新舊法比較：
(一)、刑法第2 條：
    查被告行為後，刑法第2 條第1 項業於94年2 月2 日以華總
    一義字第09400014901 號令修正公布，並自95年7 月1 日起
    施行；修正後刑法第2 條第1 項規定，已將新舊法律適用之
    「從新從輕」原則，改採「從舊從輕」原則，而此規定僅係
    規範行為後法律變更所生新舊法律比較適用之準據法，並非
    實體刑罰法律，自不生行為後法律變更之比較適用之問題，
    應逕行適用新法第2 條第1 項之規定。
(二)、刑法第55條牽連犯之規定：
    關於牽連犯之規定，依修正前即行為時之規定，應從一重處
    斷；然依修正後之刑法已刪除牽連犯之規定，則所犯數罪應
    依數罪併罰之規定分論併罰。比較新舊法之規定，修正後之
    規定並非較有利於被告，是以就被告所犯恐嚇、剝奪他人行
    動自由、使人行無義務之事等罪間，適用行為時之法律，即
    適用修正前刑法第55條牽連犯之規定，從一重罪處斷，對被
    告自係較為有利。
(三)、綜合上述各條文修正前、後之比較，並依諸「新舊刑法關於
    刑之規定，雖同採從輕主義，係適用最有利於行為人之法律
    ，既曰法律，自較刑之範圍為廣，比較時應就罪刑有關之共
    犯、未遂犯、連續犯、牽連犯、結合犯以及累犯加重、自首
    減輕、暨其他法定加減原因、與加減例等一切情形，綜其全
    部之結果，而為比較，再適用有利於行為人之法律處斷」（
    參照最高法院24年上字第4634號判例要旨）及修正後刑法第
    2 條第1 項前段、後段規定之「從舊、從輕」原則，爰依整
    體比較結果，適用被告行為時之法律，即修正前刑法之相關
    規定，予以論處。
三、應適用之法律、科刑審酌事由：
(一)、核被告以如事實欄所述持狀似手槍之物作勢敲擊及出言恐嚇
    乙○○，使之心生畏懼之行為，係犯刑法第305 條之以加害
    身體、自由之事，恐嚇他人致生危害於安全罪；次按刑法第
    302 條第1 項之所謂私行拘禁，乃指非法拘捕禁押而言，必
    行為人有實施拘禁之行為始稱相當，如僅係以脅迫之方法使
    被害人留下而不讓其離去，乃屬以其他非法方法剝奪人之行
    動自由範疇，最高法院著有71年度臺上字第520 判決意旨可
    資參照，是被告以如事實欄所述言詞、動作脅迫乙○○而不
    讓其離去之行為，係犯同法第302 條第1 項之以非法方法剝
    奪人之行動自由罪，又起訴法條雖未引用刑法第302 條第1
    項之以非法方法剝奪人之行動自由罪，然於起訴事實已明確
    記載被告以如事實欄所述言詞、動作脅迫乙○○而不讓其離
    去之行為，此部分業經起訴，且經蒞庭檢察官表示起訴法條
    係漏載刑法第302 條之罪名，而當庭補充論告此一法條之情
    ，已足資保障被告之防禦權，本院自應併予審究，併此敘明
    。至被告以需款方將乙○○放行，否則將對乙○○不利，致
    使游佳慧受此脅迫籌措財物交付被告抵償其兄乙○○債務之
    行為，係犯同法第304 條第1 項之強制罪。被告就所犯上開
    3 罪，與謝豐州間，有犯意聯絡、行為分擔，應依刑法第28
    條規定論以共同正犯（按修正後刑法第2 條第1 項之規定，
    係規範行為後「法律變更」所生新舊法比較適用之準據法，
    故如被告行為後刑法條文之修正，對於被告並無有利或不利
    之情形者〈例如新舊法處罰輕重相同，犯罪構成要件亦無寬
    嚴之別等〉，即無適用修正後刑法第2 條第1 項之規定比較
    新舊法適用之問題。最高法院著有95年臺上字第5589號判決
    意旨可供參照。據此，被告行為後刑法第28條關於共同正犯
    之規定，僅將原條文之「實施」改為「實行」，用以確認共
    謀共同正犯之處罰，此條文用語之修正，並不影響本件之論
    罪科刑，不生新舊法比較適用之問題，應適用裁判時之刑法
    第28條規定）。又被告所犯上開3 罪間，有方法、目的之牽
    連關係，為牽連犯，爰依修正前刑法第55條規定，僅從一重
    之剝奪他人行動自由罪處斷。另被告前於94年間，因違反毒
    品危害防制條例案件，經本院以94年度易字第934 號判決判
    處有期徒刑4 月確定，於94年12月28日易科罰金執行完畢等
    情，有臺灣高等法院被告前案紀錄表在卷可稽，其前受有期
    徒刑執行完畢，於5 年以內故意再犯本件有期徒刑以上之罪
    ，為累犯，爰依刑法第47條第1 項規定（修正後刑法關於累
    犯之規定，其5 年以內再犯之罪以故意犯為限，始應論以累
    犯，惟如前案係依軍法審判者，亦應論以累犯。修正前刑法
    關於累犯之規定，其5 年以內再犯之罪為有期徒刑以上之罪
    〈不分故意犯或過失犯〉，均應論以累犯，惟如前案係依軍
    法審判者，則不應論以累犯。本案被告有如事實欄所述之前
    科及刑之執行情形，其於有期徒刑執行完畢後，5 年以內故
    意再犯本件有期徒刑以上之罪，不論依新舊法規定，均應論
    以累犯，比較新舊法結果，並無有利或不利之情形，依前說
    明，本案關於被告是否構成累犯之適用，應適用裁判時之法
    律即刑法第47條第1 項規定），就其前開所犯之罪加重其刑
    。
二、茲審酌被告為向乙○○討債，竟夥同謝豐州，將被害人誘出
    ，且以言詞及狀似手槍之物作勢敲擊乙○○以為恐嚇，對被
    害人所造成之驚嚇甚鉅，剝奪他人行動自由時間非短及其犯
    罪動機、目的、手段、所生危害，暨事後於本院審理中終於
    坦認犯行尚有悔意之犯後態度等一切情狀，量處如主文所示
    之刑。又中華民國96年罪犯減刑條例業經立法院制定，並經
    總統於96年7 月4 日公布，自96年7 月16日起生效，本件被
    告犯罪時間係在96年4 月24日前，合於上開減刑條例第2 條
    第1 項第3 款之規定，且無同條例第3 條所定不得減刑之情
    形，是併依上開減刑條例規定，就其宣告刑，減其2 分之1
    之刑期，並依修正前刑法第41條第1 項規定諭知易科罰金之
    折算標準，以示儆懲（依修正前刑法第41條第1 項及廢止前
    罰金罰鍰提高標準條例第2 條之規定，應以銀元3 百元即新
    臺幣9 百元折算1 日，惟若依修正後刑法第41條第1 項前段
    〈原罰金罰鍰提高標準條例第2 條已同時刪除〉之規定，應
    以新臺幣1 千元、2 千元或3 千元折算1 日，2 者相較之下
    ，應以修正前之規定較有利於被告）。至被告共同持以供本
    件犯行所用狀似手槍之物，並無證據顯示為被告或同案被告
    謝豐州所有，且因未扣案即無從鑑定是否為具有殺傷力之手
    槍而屬違禁物，爰不予宣告沒收，併此敘明。
據上論斷，應依刑事訴訟法第273 條之1 第1 項、第299 條第1
項前段，刑法第2 條第1 項前段、第28條、第305 條、第302 條
第1 項、第304 條第1 項、第47條第1 項、第55條後段（修正前
）、第41條1 項前段（修正前），罰金罰鍰提高標準條例第1 條
前段、第2 條（廢止前），中華民國96年罪犯減刑條例第2 條第
1項 第3 款、第7 條、第9 條，判決如主文。
本案經檢察官郭季青到庭執行職務。
中　　華　　民　　國　　96　　年　　8 　　月　　22　　日
                刑事第十九庭  法  官  陳明偉
上正本證明與原本無異
如不服本判決應於送達後10日內向本院提出上訴狀
                              書記官  強梅芳
中　　華　　民　　國　　96　　年　　8 　　月　　22　　日
附錄本案論罪科刑法條全文：
刑法第三百零二條
私行拘禁或以其他非法方法，剝奪人之行動自由者，處五年以下
有期徒刑、拘役或三百元以下罰金。
因而致人於死者，處無期徒刑或七年以上有期徒刑，致重傷者，
處三年以上十年以下有期徒刑。
第一項之未遂犯罰之。
刑法第三百零四條
以強暴、脅迫使人行無義務之事或妨害人行使權利者，處三年以
下有期徒刑、拘役或三百元以下罰金。
前項之未遂犯罰之
刑法第三百零五條
以加害生命、身體、自由、名譽、財產之事，恐嚇他人致生危害
於安全者，處二年以下有期徒刑、拘役或三百元以下罰金。
